【裁判字號】    98,台非,292
【裁判日期】    980924
【裁判案由】    偽造文書
【裁判全文】
最高法院刑事判決              九十八年度台非字第二九二號
上  訴  人  最高法院檢察署檢察總長
被      告  甲○○
上列上訴人因被告偽造文書案件，對於台灣台北地方法院中華民
國九十八年六月二日第一審確定簡易判決（九十八年度簡字第二
０四八號，檢察官聲請簡易判決處刑案號：台灣台北地方法院檢
察署九十八年度偵字第九六０四號），認為違法，提起非常上訴
，本院判決如下：
    主  文
原判決撤銷。
本件公訴不受理。
    理  由
非常上訴理由稱：「已經提起公訴之案件，在同一法院重行起訴
者，應諭知不受理之判決，刑事訴訟法第三百零三條第二款定有
明文。本件被告甲○○因於民國九十七年十二月二十四日晚，犯
偽造文書案件，經台灣台北地方法院檢察署檢察官以九十八年度
偵字第六二三０號提起公訴，台灣台北地方法院於九十八年五月
二十五日以九十八年度交訴字第四五號判決有期徒刑三月，並於
九十八年六月十五日確定，有刑案資料查註紀錄表、起訴書、判
決書足稽。同一案件，嗣經台灣台北地方法院檢察署檢察官以九
十八年度偵字第九六０四號重行提起公訴，台灣台北地方法院九
十八年度簡字第二０四八號於九十八年六月二日判決時，就此重
行起訴部分，即應諭知不受理之判決，乃竟誤為實體之科刑判決
，自有違一事不再理之原則，案經確定，且於被告不利，爰依法
提起非常上訴，以資糾正」等語。
本院按，已經提起公訴或自訴之案件，在同一法院重行起訴者，
應諭知不受理之判決，刑事訴訟法第三百零三條第二款定有明文
。又刑事訴訟法第三百零三條第二款規定已經提起公訴或自訴之
案件，在同一法院重行起訴者，應諭知不受理之判決，係以已經
提起公訴或自訴之同一案件尚未經實體上判決確定者為限。如果
已經實體上判決確定，即應依同法第三百零二條第一款諭知免訴
之判決，而無諭知不受理之可言。本件被告明知其於九十七年十
二月二十四日下午二十三時許，因飲酒後，已達不能安全駕駛動
力交通工具之程度，竟仍駕駛小客車行駛於道路上經警查獲。詎
被告為逃避刑責，竟基於行使偽造私文書之犯意，冒其胞弟林逸
凡之名義，接續在酒精濃度測試紀錄單、生理平衡檢測單、稽查
單、林逸凡口卡影本、調查筆錄上偽造林逸凡之署名或指印（文
件名稱、欄位、偽造之署押詳原審判決附表編號一、六、七、八
、十號所示），並在舉發違反道路交通管理事件通知單（含移送
聯、通知聯）、夜間詢問同意書、權利告知單、執行拘提逮捕告
知本人通知書、執行拘提逮捕告知親友通知書上偽造林逸凡之署
名並捺指印（文件名稱、欄位、偽造之署押詳如原審判決附表編
號二至五、九號所示），分別表明收受上開通知、權利告知、不
用通知親友及同意夜間詢問之用意，並將上開私文書交付承辦警
員而行使之，足以生損害於林逸凡及警察機關舉發違反道路交通
管理處罰條例事件、偵查犯罪之正確性等情，經台灣台北地方法
院檢察署檢察官以九十八年度偵字第六二三０號提起公訴，台灣
台北地方法院於九十八年五月二十五日以九十八年度交訴字第四
五號判決有期徒刑三月，並於九十八年六月十五日確定之事實（
以下稱前案），有刑案資料查註紀錄表、起訴書、判決書足稽。
而台灣台北地方法院檢察署檢察官就被告於同一時地，酒後駕車
為警查獲後，於前案判決認定之文書上偽造林逸凡之署押，進而
行使偽造文書之相同之犯罪事實，以九十八年度偵字第九六０四
號向台灣台北地方法院聲請簡易判決處刑（九十八年五月二十一
日繫屬），並經台灣台北地方法院於九十八年六月二日以九十八
年度簡字第二０四八號刑事簡易判決，同年月二十二日確定之事
實（以下稱後案），亦有台灣台北地方法院檢察署九十八年五月
二十一日函、刑事簡易判決書、送達證書可按。足見檢察官係就
已經提起公訴之案件，在同一法院重行起訴，而原審法院就後案
於九十八年六月二日判決時，因前案尚未判決確定，即應為不受
理之判決。原審竟為科刑之判決，顯屬違法。案經確定，非常上
訴意旨執以指摘原判決違背法令，尚非無理由，且因原判決不利
於被告，自應由本院將原判決撤銷，諭知不受理之判決，以資救
濟。
據上論結，應依刑事訴訟法第四百四十七條第一項第一款但書、
第三百零三條第二款，判決如主文。
中    華    民    國  九十八  年    九    月  二十四  日
                      最高法院刑事第五庭
                          審判長法官  陳  正  庸
                                法官  林  秀  夫
                                法官  宋      祺
                                法官  陳  祐  治
                                法官  林  瑞  斌
      本件正本證明與原本無異
                                      書  記  官
中    華    民    國  九十八  年    九    月  二十九  日
                                                    Ｒ


司法院資訊處製作；財團法人民間司法改革基金會備份。
